臺灣苗栗地方法院刑事判決
110年度交易字第6號
公  訴  人  臺灣苗栗地方檢察署檢察官
被      告  張友堃


上列被告因過失傷害案件，經檢察官提起公訴 （109年度偵字第
5443號），本院判決如下：
    主  文
張友堃無駕駛執照駕車犯過失傷害罪，處有期徒刑參月，如易科
罰金，以新臺幣壹仟元折算壹日。　　
    犯  罪  事  實
一、張友堃無重型機車駕駛執照，於民國109年7月16日7時33分
    許，騎乘車牌號碼000－0000號普通重型機車（下稱張車），
    沿苗栗縣通霄鎮台一線由南往北方向行駛，行經苗栗縣通霄
    鎮台一線與竹林路交岔路口處，本應注意車輛行駛至交岔路口
    其行進應遵守燈光號誌之指示行駛，且車輛面對圓形紅燈表
    示禁止通行，不得超越停止線或進入路口，而依當時天候晴
    、日間自然光線、柏油路面乾燥無缺陷、亦無障礙物及視距
    良好，並無不能注意之情事，竟疏未注意，其行進方向之交
    通號誌尚未變換為綠燈時，逕貿然違反號誌管制闖紅燈進入
    前述路口，適有林宏田騎乘車牌號碼000－0000號普通重型機
    車（下稱林車），沿苗栗縣通霄鎮竹林路由東往西方向行駛
    至前開交岔路口，張友堃煞車不及因而撞擊林宏田所騎乘之
    機車，致林宏田倒地並受有左側小腿開放性傷口、多處（左
    側肩膀、左側腕部、雙側膝部、左側足部及左側第一趾）磨
    損擦挫傷、背部挫傷併第二腰椎壓迫性骨折等傷害。
二、案經林宏田訴由苗栗縣警察局通霄分局報告臺灣苗栗地方檢
     察署檢察官偵查起訴。
    理  由
壹、證據能力之說明：
一、按醫師執行醫療業務時，應依醫師法之規定，製作病歷，此
    一病歷之製作，屬醫師於醫療業務過程中所須製作之紀錄文
    書，自屬刑事訴訟法第159條之4第2款所稱從事業務之人於
    業務上所須製作之紀錄文書，而診斷證明書係依病歷所轉錄
    之證明文書，自仍屬本條項之證明文書（最高法院97年度台
    上字第666號判決要旨參照）。被告張友堃雖爭執告訴人林
    宏田大千綜合醫院（下稱大千醫院）乙種診斷證明書之證據
    能力（本院卷第114頁），惟查：大千醫院病歷資料（本院
    卷第143至146頁），係屬醫師之醫療專業人員於醫療業務過
    程中所須製作之紀錄文書；而診斷證明書（109年度偵字第5
    443號卷《下稱偵卷》第61頁），係負責為告訴人診斷傷勢之
    醫師，依病歷所轉錄之證明文書，核其本質，均係從事業務
    之醫師於醫療業務上所製作之證明文書。本院審酌上開證據
    資料製作時之情況，無積極證據證明有其他客觀情況上顯不
    可信之情形，是依刑事訴訟法第159條之4第2款之規定，上
    開病歷資料及診斷證明書，均具有證據能力。
二、本判決所引用被告以外之人於審判外之言詞或書面陳述，業
    經本院於審判程序對當事人提示並告以要旨，檢察官及被告
    均未就其證據能力聲明異議（本院卷第114、210至211頁）
    ，應認已獲一致同意作為證據，本院審酌相關陳述作成時之
    情況，尚無違法或證明力明顯過低之瑕疵，與本案待證事實
    復具有相當關連性，認為適當，不論該等傳聞證據是否具備
    刑事訴訟法第159條之1至第159條之4所定情形，依同法第15
    9條之5第1項規定，均得作為證據。
三、以下本案認定犯罪事實所憑之非供述證據，均無違反法定程
    序而取得之情形，依刑事訴訟法第158 條之4 反面規定，自
    得作為本案證據使用。
貳、得心證之理由：
一、訊據被告固坦承於案發時並無重型機車駕駛執照，有騎乘張
    車於案發時間、在案發地點，因闖紅燈之過失行為與告訴人
    所騎乘之林車發生車禍，致告訴人倒地並受有左側小腿開放
    性傷口、多處（左側肩膀、左側腕部、雙側膝部、左側足部
    及左側第一趾）磨損擦挫傷、背部挫傷等傷害之事實，惟矢
    口否認告訴人受有第二腰椎壓迫性骨折係本案所造成，辯稱
    ：告訴人的骨折跟我沒有關係，不是車禍造成的，是他自己
    的骨質疏鬆造成的等語（本院卷第113至114頁）。
二、經查：
  ㈠被告無重型機車駕駛執照，於109年7月16日7時33分許，騎乘
    張車，沿苗栗縣通霄鎮台一線由南往北方向行駛，行經苗栗
    縣通霄鎮台一線與竹林路交岔路口處，交通號誌尚未變換為
    綠燈時，逕貿然違反號誌管制闖紅燈進入前述路口，適有告
    訴人騎乘林車，沿苗栗縣通霄鎮竹林路由東往西方向行駛至
    前開交岔路口，被告煞車不及因而撞擊告訴人所騎乘之機車
    ，致告訴人倒地並受有左側小腿開放性傷口、多處（左側肩
    膀、左側腕部、雙側膝部、左側足部及左側第一趾）磨損擦
    挫傷、背部挫傷等傷害之事實，業為被告於警詢，本院準備
    程序及審理時所坦承（偵卷第24頁、本院卷第113至114、21
    2至213頁），核與告訴人之證述相符（偵卷第27至29 、77
    頁），並有道路交通事故現場圖（偵卷第31頁）、道路交通
    事故調查報告表㈠、㈡（偵卷第35 至37 頁）、案發後現場相
    片（偵卷第41至49頁）、路口監視器錄影檔案翻拍相片（偵
    卷第51頁）、通霄光田醫院診斷證明書(偵卷第63頁)在卷可
    佐，此部分事實堪可認定。
　㈡告訴人受有第二腰椎壓迫性骨折之傷害與被告過失行為有相
    當因果關係：
　1.按刑法上之過失，其過失行為與結果間在客觀上有相當因果
    關係始得成立。所謂相當因果關係，係指依經驗法則綜合行
    為當時所存在之一切事實，為客觀之事後審查，認為在一般
    情形下，有此環境、有此行為之同一條件，均可發生同一之
    結果者，則該條件即為發生結果之相當條件，行為與結果即
    有相當之因果關係。反之，若在一般情形下，有此同一條件
    存在，而依客觀之審查認為不必皆發生此結果者，則該條件
    與結果不相當，不過為偶然之事實而已，其行為與結果間即
    無相當因果關係（最高法院76年度台上字第192號判決要旨
    參照）。
　2.告訴人於警詢時證稱：車禍當天我前往通霄光田醫院就醫，
    醫師診斷的傷勢為我左小腿有撕裂傷有縫合，後來當天晚上
    我回家睡覺背部疼痛睡不著，持續了幾天仍然疼痛，實在受
    不了才去苗栗大千醫院就醫，診斷結果為背部挫傷併第二腰
    椎壓迫性骨折，於109年7月28日住院並接受第二腰椎經皮椎
    體成形手術治療等語（偵卷第28頁）；於偵訊時證稱：車禍
    有造成我第二腰椎骨折，骨折灌漿花了2萬9000多元等語（
    偵卷第77頁），已證稱雖於案發當天至通霄光田醫院就醫時
    ，雖未發現其背部挫傷併第二腰椎壓迫性骨折，惟其於當天
    晚上睡覺時背部疼痛睡不著，持續幾天仍然疼痛，再前往大
    千醫院就醫結果，即發現為背部挫傷併第二腰椎壓迫性骨折
    進而住院治療，其第二腰椎壓迫性骨折係本件車禍造成，並
    有大千醫院乙種診斷證明書在卷可查(偵卷第61頁)。
  3.人隨年紀增長骨質流失，骨質疏鬆，經輕微外力，例如：跌
    倒、外力撞擊均可能造成脊椎壓迫性骨折，而機車於行駛中
    遭撞擊而人車倒地後，機車駕駛人因瞬間撞擊而滑行摩擦地
    面，自可能因此受有擦挫傷、撕裂傷及骨折等傷勢，亦符常
    情及經驗法則。告訴人於案發前並無脊椎壓迫性骨折，而本
    案車禍造成告訴人人車倒地受有左側小腿開放性傷口、多處
    （左側肩膀、左側腕部、雙側膝部、左側足部及左側第一趾
    ）磨損擦挫傷及背部挫傷等傷害，其因車禍之外力而造成第
    二腰椎壓迫性骨折之傷勢亦與常情無違。足徵告訴人所受第
    二腰椎壓迫性骨折傷害與本案車禍有相當因果關係甚明。
  4.故而雖通霄光田醫院於第一時間未診斷出告訴人受有背部挫
    傷併第二腰椎壓迫性骨折之傷害及告訴人患有骨質疏鬆，均
    不影響告訴人係因本案車禍始造成第二腰椎壓迫性骨折之認
    定。
  5.被告雖於本院準備程序時質疑告訴人係於案發後二周方至大
    千醫院就醫（本院卷第114頁），惟告訴人於案發當天受有
    多數傷，有如前述，由此可知告訴人因本案車禍事故而受傷
    之處非僅一個部位，且每個人對於疼痛的耐受能力、反應時
    間均不相同，難僅憑第一時間未立即察覺即認告訴人未因本
    案車禍受有第二腰椎壓迫性骨折之傷害。
  ㈢按汽車行駛至交岔路口，其行進、轉彎，應遵守燈光號誌；
    圓形紅燈表示車輛面對圓形紅燈表示禁止通行，不得超越停
    止線或進入路口，道路交通安全規則第102條第1項第1款、
    道路交通標誌標線號誌設置規則第206條第5款第1目分別定
    有明文。且依當時天候晴、日間自然光線、柏油路面乾燥無
    缺陷、亦無障礙物及視距良好，並無不能注意之情事，有前
    述道路交通事故調查報告表㈠存卷可參（偵卷第35頁），是
    並無不能注意之情事，故被告依據其當時之客觀狀況，顯然
    可以注意、進而防範，卻疏未注意，因而撞擊告訴人所騎乘
    之林車，被告有過失甚明，告訴人並因而受有上揭傷勢，是
    被告之過失行為與告訴人之傷害結果間，具有相當因果關係
    ，至為灼然。
三、綜上所述，本件事證明確，被告上開過失傷害犯行，事證明
    確，應予以依法論科。　
參、論罪科刑　　　
一、按刑法總則之加重，係概括性之規定，所有罪名均一體適用
    ；刑法分則之加重，係就犯罪類型變更之個別犯罪行為予以
    加重，成為另一獨立之罪名；道路交通管理處罰條例第86條
    第1項關於汽車駕駛人，無駕駛執照駕車、酒醉駕車、吸食
    毒品或迷幻藥駕車、行駛人行道或行經行人穿越道不依規定
    讓行人優先通行，因而致人受傷或死亡，依法應負刑事責任
    者，加重其刑至2分之1之規定，係就修正前刑法第276條第1
    項之過失致人於死罪、同條第2項之業務過失致人於死罪，
    修正前刑法第284條第1項之過失傷害（及致重傷）罪、同條
    第2項之業務過失傷害（及致重傷）罪之基本犯罪類型，對
    於加害人為汽車駕駛人，於從事駕駛汽車之特定行為時，或
    於行駛人行道、行經行人穿越道之特定地點，不依規定讓行
    人優先通行，因而致人受傷或死亡之特殊行為要件予以加重
    處罰，已就上述修正前刑法第276條第1、2項，修正前刑法
    第284條第1、2項各罪犯罪類型變更之個別犯罪行為予以加
    重，而成另一獨立之罪名，自屬刑法分則加重之性質（最高
    法院99年度台非字第198號判決意旨參照）。經查，被告於
    本件案發時並未領有普通重型機車駕駛執照乙情，業為被告
    所坦承（本院卷第209頁），並有證號查詢機車駕駛人之公
    路監理電子匣門資料在卷可佐（本院卷第201頁），則其無
    駕駛執照騎車上路，因前揭過失行為，致告訴人受有上開傷
    害，是核被告所為，係犯道路交通管理處罰條例第86條第1
    項、刑法第284前段之無駕駛執照駕車因過失傷害人罪。起
    訴書認被告係犯刑法第284條前段之過失傷害罪，容有未洽
    ，惟此二者基本社會事實同一，且本院已當庭告知被告前述
    加重規定（本院卷第209頁），是無礙被告防禦權，爰依刑
    事訴訟法第300條之規定，變更起訴法條。
二、被告無駕駛執照駕車致人受傷而負上開過失傷害之刑事責任
    ，應依道路交通管理處罰條例第86條第1項規定，加重其刑
    。查被告雖於肇事後未被有偵查權之公務員或機關發覺其本
    件犯行前，留在事故現場向到場處理之警員表明係肇事者，
    自承犯行，有道路交通事故肇事人自首情形紀錄表1紙在卷
    可佐（偵卷第55頁），然刑法第62條前段所規定之自首，係
    以對於未發覺之罪自首而受裁判為要件，故犯罪行為人應於
    有偵查犯罪職權之公務員未發覺犯罪事實或犯罪人之前自首
    犯罪，且接受裁判，兩項要件兼備，始得依刑法第62條前段
    自首之規定減輕其刑。然被告不論於偵查中或本院準備程序
    時傳喚均未到案，有報到單可查（偵卷第75頁、本院卷第41
    頁），且於本院準備程序時拘提未獲，有本院拘票及警方拘
    提未獲報告書在卷為憑（本院卷第50至55頁），嗣經本院於
    110年5月7日發布通緝，而經緝獲歸案，有本院110年5月7日
    110年苗院雅刑德緝字第84號通緝書及苗栗縣警察局通霄分
    局通緝案件移送書在卷可佐（本院他字卷第9頁），是被告
    在本院審理中既已逃匿，即無接受裁判之意思，核與刑法第
    62條前段所規定自首之要件不合，自不得依自首之規定減輕
    其刑（最高法院86年度台上字第1951號判決要旨參照）。
三、爰審酌被告無重型機車駕駛執照卻仍騎乘重型機車上路，本
    應注意號誌管制逕貿然闖紅燈，而當時並無不能注意之情況
    ，竟疏未注意，致撞擊告訴人所騎乘之林車而肇事，造成告
    訴人受有本案傷勢，被告犯後坦承過失傷害犯行，惟否認告
    訴人所受之第二腰椎壓迫性骨折為其所造成之犯後態度，及
    自承已賠償告訴人機車修理費新臺幣（下同）7000多元，主
    張告訴人請求金額太高沒有辦法達成共識，故尚未賠償告訴
    人損害等情（本院卷第113 頁），兼衡被告於本院自述為高
    職畢業之智識程度，從事開堆高機工作、日薪1000多元之經
    濟狀況，及未婚、未育有子女之生活狀況（本院卷第213 頁
    ）等一切情狀，量處如主文所示之刑，並依刑法第41條第1 
    項前段規定，諭知易科罰金之折算標準。
據上論斷，應依刑事訴訟法第299 條第1 項前段、第300條，判
決如主文。
本案經檢察官唐先恆提起公訴，檢察官楊景琇、楊岳都到庭執行
職務。
中　　華　　民　　國　110 　　年　　11　　月　　9 　　日
                  刑事第四庭  法　官　紀雅惠
以上正本證明與原本無異。
如不服本判決應於收受判決後20日內向本院提出上訴書狀，並應
敘述具體理由（均應附繕本）。告訴人或被害人如對本判決不服
者，應具備理由請求檢察官上訴，其上訴期間之計算係以檢察官
收受判決正本之日期為準。
中　　華　　民　　國　110 　　年　　11　　月　　9 　　日
                              書記官  陳信全